【裁判字號】    90,易,1620
【裁判日期】    900629
【裁判案由】    竊盜
【裁判全文】
臺灣板橋地方法院刑事判決                          九十年度易字第一六二號
    公  訴  人  臺灣板橋地方法院檢察署檢察官
    被      告  乙○○
右列被告因竊盜案件，經檢察官聲請簡易判決處刑（處刑案號：八十九年度偵字第一
三六三四號），本院認為不宜以簡易判決處刑，改依通常訴訟程序審理，並判決如左
：
    主  文
乙○○無罪。
    理  由
一、公訴意旨略以：被告乙○○意圖為自己不法之所有，於民國八十九年五月三十日
    上午九時許，至丙○○所有位於臺北縣五股鄉○○路三五之十九號對面無人居住
    之工廠內，竊取丙○○所有之鑄鐵水管材料三○○短管甲及短管乙各乙件，得手
    後欲離開時，為丁○○發覺報警而查獲。因認被告涉犯刑法第三百二十條第一項
    之竊盜罪嫌云云。
二、按犯罪事實應依證據認定之，無證據不得推定其犯罪事實，刑事訴訟法第一百五
    十四條定有明文，而事實之認定，應依證據，如未能發現相當證據，或證據不足
    以證明，自不能以推測或擬制之方法，以為裁判基礎，最高法院四十年台上字第
    八六號判例參照。次按刑法上之竊盜罪，須意圖為自己或第三人不法之所有，而
    取他人所有物，為其成立要件，最高法院二十三年度上字第一八九二號判例可資
    參照。
三、訊據被告乙○○固對於八十九年五月三十日上午九時許，至丙○○所有位於臺北
    縣五股鄉○○路三五之十九號對面無人居住之工廠內，拿取丙○○所有之鑄鐵水
    管材料三○○短管甲及短管乙各乙件等情直承不諱，此部分並核與被害人丙○○
    、證人丁○○、陳明樹於警偵訊或本院調查中證述之情節相符，然被告堅詞否認
    有何竊盜之犯行，並辯稱：八十九年五月三十日凌晨，伊擔任臺北縣泰山鄉○○
    路、全興路口全興加壓站前輸水管線之臨時工人，該輸水管線施工需暫停供水，
    當日凌晨，該工程因欠缺鑄鐵水管材料三○○短管甲及短管乙各乙件致無法施工
    ，伊因曾受僱丙○○多年，得知其所有位於上址對面之工廠內，存放有右揭鑄鐵
    水管材料三○○短管甲及短管乙，為免施工區域停水過久影響民眾權益，同日上
    午八時許，伊仍前往丙○○所有之工廠內等侯擬向丙○○借取鑄鐵水管材料三○○短管甲及短管乙各乙件，嗣至九時許，丙○○員工丁○○前來，伊即向丁○○
    表明欲借用鑄鐵水管材料三○○短管甲及短管乙各乙件，且告知會自行通知丙○○後離去，並隨即將借得之鑄鐵水管材料三○○短管甲及短管乙各乙件用於臺北
    縣泰山鄉○○路、全興路口全興加壓站前輸水管線之工程上，伊因一時疏忽，且
    工程承包商未補足鑄鐵水管材料三○○短管甲及短管乙，致伊未告知丙○○，事
    後伊欲返還鑄鐵水管材料三○○短管甲及短管乙各乙件予丙○○時，亦不為丙○○所接受，然伊實無竊盜之意等語。而公訴人認被告涉犯前開竊盜罪嫌，無非係
    以被害人丙○○之指述、證人丁○○、陳明樹之證述及照片三幀等為其主要論據
    。經查：
  (一)被告於上開時地，拿取鑄鐵水管材料三○○短管甲及短管乙各乙件時，曾向前往
    上址之丙○○員工丁○○表明：要借鑄鐵水管材料三○○短管甲及短管乙各乙件
    ，會自行以電話通知丙○○，二、三日後並會返還乙節，迭據證人丁○○於偵訊
    及本院審理時證述綦詳（詳偵查卷宗第九頁、本院九十年六月十四日審判筆錄）
    ，足見被告僅係借用之辯解，尚非無據。
  (二)次者，前開工程施工時需暫時停水，為免影響民眾權益，在不方便之情況下，可
    向同業拿取材料先行施工，事後再行返還，此為該行業之不成文行規等情，並據
    證人即僱用被告擔任臺北縣泰山鄉○○路、全興路口全興加壓站前輸水管線臨時
    工人之甲○○於本院審理時陳明在卷（詳本院九十年六月十四日審判筆錄），而
    被告拿取之鑄鐵水管材料三○○短管甲及短管乙各乙件，確係用於臺北縣泰山鄉
    ○○路、全興路口全興加壓站前輸水管線之工程上，復有照片三幀在卷可參（附
    於偵查卷宗第二六頁），從而被告所辯：右開工程因欠缺鑄鐵水管材料三○○短
    管甲及短管乙各乙件致無法施工，為免施工區域停水過久影響民眾權益，仍前往
    丙○○所有之工廠內，借用鑄鐵水管材料三○○短管甲及短管乙各乙件等語，應
    堪採信。
  (三)再者，丙○○向警察機關申報遭竊後，被告曾委請臺灣區水管工程工會同業公會
    常務理事陳志浩前往丙○○之住處欲返還被告借用之鑄鐵水管材料三○○短管甲
    及短管乙各乙件，或賠罪道歉，然不為丙○○所接受，嗣於本院審理時，甲○○
    復表明願返還鑄鐵水管材料三○○短管甲及短管乙各乙件，並當庭向丙○○致歉
    ，丙○○同意接受道歉，並陳明不願追究等情，亦據被害人丙○○、證人甲○○
    於本院審理中證述無訛（詳本院九十年六月十四日審判筆錄），倘被告真有竊取
    之意，何以其需二度委請陳志浩、甲○○向丙○○致歉，並一再表明願返還鑄鐵
    水管材料三○○短管甲及短管乙各乙件？由此更足徵被告實無不法所有之意圖甚
    明。
四、綜上所述，被告未告知丙○○即自行前往丙○○之工廠拿取鑄鐵水管材料三○○
    短管甲及短管乙各乙件，其行為固有可議之處，然其係為避免因施工停水影響民
    眾權益，在緊急之狀態下，始自行前往丙○○所有之工廠內拿取鑄鐵水管材料三
    ○○短管甲及短管乙各乙件，事後因一時疏忽，致未告知丙○○，執此尚不得遽
    認其有竊取他人動產獲取不法所有之意圖，尚難逕以竊盜罪相繩。此外，復查無
    其他積極證據足資證明其有何公訴人所指之竊盜之犯行，不能證明被告犯罪，本
    院自應諭知其無罪之判決。
據上論斷，應依刑事訴訟法第三百零一條第一項前段，判決如主文。
本案經檢察官李嘉明到庭執行職務。
中    華    民    國      九十        年      六      月      二十九    日
                                      臺灣板橋地方法院刑事第四庭
                                          法  官  游  秀  雯
右正本證明與原本無異。
如不服本判決，應於判決送達後十日內，向本院提出上訴狀。
                                          書記官  陳  怡  真
中    華    民    國      九十        年      七      月       二       日


司法院資訊處製作；財團法人民間司法改革基金會備份。
